【裁判字號】    95,小上,11
【裁判日期】    950127
【裁判案由】    返還不當得利
【裁判全文】
臺灣高雄地方法院民事判決              95年度小上字第11號
上  訴  人  甲○○○
被 上訴 人  臺灣電力股份有限公司鳳山區營業處
法定代理人  乙○○
當事人間請求損害賠償事件，上訴人對於民國94年12月20日本院
旗山簡易庭94年度旗小字第404 號民事判決提起上訴，本院判決
如下：
  主  文
上訴駁回。
第二審訴訟費用新台幣壹仟伍佰元由上訴人負擔。
  理  由
一、按對於小額程序之第一審判決提起上訴，非以其違背法令為
    理由，不得為之；又所謂判決違背法令，乃指判決不適用法
    規或適用不當，而有民事訴訟法第469 條所列第1 款至第5
    款事由時，其判決當然為違背法令，民事訴訟法第436 條之
    24第2 項、第436 條之32第2 項準用第468 條及第469 條第
    1 款至第5 款（同條第6 款「判決不備理由或理由矛盾」則
    不在準用之列）分別定有明文。再按小額程序之第二審判決
    ，依上訴意旨足認上訴為無理由者，得不經言詞辯論為之，
    民事訴訟法第436 條之29第2 款亦定有明文。
二、被上訴人主張：上訴人於民國82年12月28日就其所有門牌號
    碼為高雄縣美濃鎮○○街3 之1 號房屋，向被上訴人申請供
    電，惟因被上訴人人員作業疏失，誤將82年12月起至92年3
    月間上訴人所應繳納之電費自訴外人傅兆祥之高雄縣美濃鎮
    農會帳戶扣款，被上訴人於94年間發現上開錯誤，乃將誤扣
    款項返還傅兆祥，並由傅兆祥受讓其對上訴人之不當得利債
    權，爰依不當得利之法律關係，聲明請求上訴人應給付被上
    訴人新台幣（下同）68,960元，及自起訴狀繕本送達翌日起
    至清償日止，按年利率5%計算之利息等語。
三、上訴人則以：被上訴人因作業疏失，而將上訴人所應繳納之
    電費自傅兆祥之帳戶扣繳，係使被上訴人對傅兆祥負有民法
    第184 條侵權行為責任及民法第179 條不當得利責任，而非
    使上訴人免於電費之支付，且被上訴人對上訴人之電費請求
    權，不因被上訴人對傅兆祥之侵權行為而免除，故上訴人對
    傅兆祥並無不當得利請求權存在。又被上訴人既未因對傅兆
    祥誤扣電費免除上訴人之電費債權而受有利益，自與民法第
    179 條之規定不符，而無此債權存在，自無不當得利請求權
    之債權轉讓可言，況且，被上訴人已於94年3 月16日返還誤
    扣傅兆祥之電費，實乃清償對傅兆祥所負之侵權行為及不當
    得利責任，債權歸於消滅，傅兆祥如何將已不存在之債權讓
    與被上訴人？綜上，原判決顯有適用民法第179 條、第294
    條錯誤之情形等語資為抗辯。其上訴聲明：(一)廢棄原判決。
    (二)駁回被上訴人第一審之訴。
四、經查，上訴人自82年12月至92年3 月間所應繳納與被上訴人
    之電費，係自傅兆祥帳戶誤扣，上訴人受有使用被上訴人電
    能之利益，致傅兆祥受有遭被上訴人自其帳戶扣款之損害，
    且上訴人受益與傅兆祥受損害間並無法律上原因存在，故傅
    兆祥對上訴人有返還不當得利請求權存在。又被上訴人係以
    給付傅兆祥誤扣電費之金錢為對價，換取傅兆祥同意將其對
    上訴人之不當得利返還請求權讓與被上訴人，被上訴人與傅
    兆祥間成立雙務契約性質之和解契約甚明，是以被上訴人依
    上開和解契約已自傅兆祥受讓其對上訴人之不當得利請求權
    ，而上訴人復於收受起訴狀繕本時知悉上開債權讓與之事，
    已生債權轉讓通知之效力，被上訴人自得行使此原屬傅兆祥
    對上訴人之不當得利返還請求權。從而，原審以傅兆祥對上
    訴人有不當得利返還請求權存在，且被上訴人已自傅兆祥受
    讓該不當得利返還請求權，而判命上訴人給付被上訴人68,9
    60元，及自起訴狀繕本送達翌日即94年11月9 日起至清償日
    止，按年利率5%計算之利息，並無適用民法第179 條、第
    294 條規定錯誤之情形，是上訴人提起本件上訴並無理由，
    爰不經言詞辯論，予以駁回。
五、末按於小額訴訟之上訴程序，法院為訴訟費用之裁判時，應
    確定其費用額，民事訴訟法第436 條之19第1 項、第436 條
    之32第1 項規定甚明。查本件第二審訴訟費用為1,500 元，
    依上開規定，應由上訴人負擔之，附此敘明。
六、結論：依民事訴訟法第436 條之29第2 款、第436 條之32第
    2 項、第449 條第1 項、第78條，裁定如主文。
中    華    民    國    95    年    1     月    27    日
            民事第五庭審判長法  官  魏式璧
                            法  官  方錦源
                            法  官  黃悅璇
正本係照原本作成。
本判決不得上訴。
中    華    民    國    95    年    1     月    27    日
                            書記官  董明惠


司法院資訊處製作；財團法人民間司法改革基金會備份。
